# 关于取消上年签订的股权转让协议的会计处理

提问人：余传长 时间：2020-07-30 12:10:00
一、背景：
1 、A公司于 2017 年 11 月转让其全资子公司（B公司）100%的股权给C公司，约定由C公司承担B公司的债务，并于2017 年 12 月 28 日完成工商变更登记； 2 、股权转让款于 2018 年 2 月收回；
3 、 2018 年 10 月，C公司由于经营业绩原因，与A公司达成一致，解除之前的股权转让协议；
4 、 2018 年 12 月A公司退还已经收到的股权款给C公司。
二、A公司账务处理
1 、 2017 年A公司按照处置长期股权投资进行会计处理，并在合并会计报表确认了投资收益；
2 、 2018 年A公司作为购买子公司进行会计处理。
请教陈版主：
（ 1 ）是否可以对该股权转让协议直接解除还是应该作为一项新的股权购入；
（ 2 ） 2018 年应该如何做会计处理：A：如果对该股权转让协议直接解除，则需要对 2017 年度报表做前期差错更正；B：如果作为一项新的股权购入，则需要重新确认长期股权投资；
（ 3 ）由于B公司不具备独立的投入、加工处理和产出能力，并且无企业员工工作，账面只有一块土地及建筑物，是否可以参照《企业会计准则第 20 号——企业合并》及其应用指南和讲解中规定的将企业合并成本分摊到各项可辨认资产和负债，以及确认商誉的相关程序，而是按照《企业会计准则讲解(2010)》相关表述，“如果一个企业取得了对另一个或多个企业的控制权，而被购买方(或被合并方)并不构成业务，则该交易或事项不形成企业合并。企业取得了不形成业务的一组资产或是净资产时，应将购买成本按购买日所取得各项可辨认资产、负债的相对公允价值基础进行分配，不按照企业合并准则进行处理”。

回答人：chenyiwei
1 、要关注股权转让协议的解除与此前的股权转让是否存在关联（例如，原协议中即约定了解除条款，后续该原协议约定的解除条件被触发，故按原协议约定解除原协议），还是另一项独立的交易（在当初转让完成日无法合理预见）。如果属于前一种情况的，还要关注前期确认股权处置损益是否构成了前期差错，是否应予以更正。
2 、如果不属于前期差错，后续收回股权与前期处置无关联的，则作为一项新的收购交易进行会计处理。由于B公司不构成“业务”，故后续重新取得B公司控制权按资产购买处理，合并报表层面的处理参照你引用的《讲解2010 》P309相关内容。